臺灣桃園地方法院刑事判決　　　　　　　　　　　　九十二年度訴字第一一三七號
　　公　訴　人　臺灣桃園地方法院檢察署檢察官
　　被　　　告　丙○○
　　　　 （原名曾嘉燈）
　　指定辯護人　謝淑芬律師
右列被告因強盜案件，經檢察官提起公訴（九十年度偵字第八二五二號），本院判決
如左︰
    主  文
丙○○以非法之方法剝奪人之行動自由，累犯，處有期徒刑柒月。
    事  實
一、丙○○前因違反麻醉藥品管理條例、槍砲彈藥刀械管制條例等案件，經本院於民
    國八十三年一月二十四日以八十二年訴字第九０九號判決判處有期徒刑六月、三
    月，應執行有期徒刑七月，並於八十三年二月二十八日確定；又因恐嚇案件，經
    臺灣板橋地方法院於八十三年三月二十五日以八十二年重訴字第二五號判決判處
    有期徒刑五年，上訴後，經台灣高等法院於八十三年十月十三日以八十三年度上
    訴字第三二七五號判決上訴駁回，而於八十三年十二月二日確定。嗣前開三案經
    台灣高等法院於八十四年一月二十六日以八十四年度聲字第一０三號裁定應執行
    刑有期徒刑五年七月，於八十五年一月十六日假釋出獄，後於八十七年八月十二
    日假釋期滿，有期徒刑所餘刑期內未經撤銷假釋，其未執行之刑，以已執行論，
    猶不思悔改。
二、緣丙○○於九十年間曾為乙○○支付仲介土地之費用、至長賀當舖贖回乙○○所
    有車牌號碼九Ｌ—二九三一號自用小客車等費用，均未獲清償，且其發現其設於
    合作金庫之帳戶（帳號為0000000000000號）內之存款，業於九十
    年五月十一日被盜領合計新台幣（下同）二萬九千元，丙○○懷疑係遭乙○○盜
    領其存款，遂於九十年五月十八日中午，請乙○○前往其位於桃園縣平鎮市○○
    路○段二七０號十二樓之四住處解決前揭債務糾紛，乙○○即於同日下午三時許
    至上址，期間乙○○不承認有盜領金錢情事，丙○○為確保其債權，要求乙○○
    簽發本票以供擔保，乙○○不從，丙○○竟基於妨害自由、以強暴方式使人行無
    義務之事之犯意，在上揭住處房間內，持鐵棒毆打乙○○身體，致其身體受有頭
    頂挫傷、左臉頰瘀傷、下巴擦傷、左肩開放性傷口及大片瘀傷、左上臂、左前臂
    多處瘀傷、挫傷、擦傷、左大腿挫傷、瘀傷、右前臂、右小腿多處瘀傷、右大腿
    挫傷、右手第四指嚴重瘀傷浮腫、右手第四指遠指節指骨骨折等傷害（傷害部分
    未據告訴），乙○○因被打，遂於同日下午四時許，在上址簽發票面金額十五萬
    元、二百萬元之本票各一張予丙○○，以此強暴方式剝奪乙○○行動自由及使乙○○行無義務之事。又丙○○取得上揭二紙本票後，復要求乙○○先籌出現金五
    萬元，始讓其離去，乙○○遂以電話聯繫其前妻丁○○調借現金，丁○○於電話
    中知悉乙○○行動自由遭受限制，即時報警處理，並於當晚九時三十分許，以電
    話向丙○○佯稱已備妥現款，約定在台北縣三重市○○○路交款，丙○○遂請不
    知情之戊○○（業經臺灣桃園地方法院檢察署檢察官以九十年度偵字第八二五二
    號為不起訴處分確定）駕車載乙○○載至三重市○○○路取款，而妨害乙○○行
    動自由共約七、八小時。迄同日晚上十一時許，戊○○駕車抵達三重市○○○路
    、同安街口，乙○○先下車察看其妻丁○○是否依約到場，適時警員在場埋伏，
    當場查獲戊○○與當時自丙○○處搭乘便車一同前往之甲○○（業經臺灣桃園地
    方法院檢察署檢察官以九十年度偵字第八二五二號為不起訴處分確定），而悉上
    情。
三、案經台北縣警察局三重分局報請臺灣桃園地方法院檢察署檢察官偵查起訴。
    理  由
一、訊據被告丙○○固供承於右揭時、地有毆打被害人乙○○及要求其簽發本票二紙
    之事實不諱，惟矢口否認有上揭犯行，辯稱：當日是因為乙○○一開始不承認盜
    領其存款，後來乙○○坦承後，表示盜領的錢拿去打電玩輸光了，伊一時生氣才
    拿磨玉石的水管打他，後來伊要求乙○○償還其前積欠的生活雜支費、仲介費、
    投資公司之資金、當鋪贖車、盜領款項等費用，乙○○遂自願簽發一張十五萬元
    、一張二百萬元的本票予伊，伊沒有拿鐵棒、電擊棒毆打乙○○，亦沒有強逼其
    簽發本票及剝奪其行動自由云云。然查：
    （一）右揭事實，迭據證人即被害人乙○○於警詢、偵查及本院審理時指述在卷
          （見偵查卷第十二頁至十四頁、六二頁至六五頁、一Ｏ一頁至一Ｏ五頁、
          一四二頁、一四三頁、一七七頁至一八Ｏ頁），且證人丁○○於偵查中證
          述：「我有跟曾（指被告）講過話，他說一定要現金，否則不放人，至少
          一定要五萬元。我就跟他說，給我一個鐘頭時間，我找到錢會通知他。我
          報警後就回電話，與他約在三光國小。」等語（見偵查卷第一Ｏ二頁背面
          ）；復於本院審理時證述：「（問：你是否記得九十年五月十八日當天傍
          晚有接到你前夫打電話給你？）有，他只有說請我幫他籌錢，後來被告就
          將電話接過去說要我籌二十五萬元，後來被告又將電話給我前夫，因為我
          前夫的聲音很微弱，我就問我前夫是否有出狀況，要否報案，他說要救他
          。」、「（問：為何要準備五萬元？）因為被告說若是先拿五萬元他就放
          人‧‧‧」等語，又佐以證人乙○○因被毆打而受有頭頂挫傷、左臉頰瘀
          傷、下巴擦傷、左肩開放性傷口及大片瘀傷、左上臂、左前臂多處瘀傷、
          挫傷、擦傷、左大腿挫傷、瘀傷、右前臂、右小腿多處瘀傷、右大腿挫傷
          、右手第四指嚴重瘀傷浮腫、右手第四指遠指節指骨骨折等傷害，此有台
          北縣立三重醫院之驗傷診斷書、照片四張在卷可憑，衡情果被告係因其存
          款被盜領二萬九千元而毆打證人乙○○，按理應不至於將證人毆打成傷致
          如此嚴重，亦不至於電知證人丁○○要其籌錢救人，況證人戊○○於偵查
          中陳述：「‧‧‧‧我約下午二點多有去一次‧‧‧我那時看到莊（指莊
          岳璉）有受傷，但當時沒有人在打他。我約四點多才走，其間曾叫莊簽本
          票，我看到他簽了三張本票，金額我不清楚。本票當時莊是被他們強逼的
          ，不過那時沒看到曾打他‧‧‧」等語，足認證人乙○○於簽發本票前已
          被被告毆打，果其自願簽發本票，何以會被毆打成傷？從而，證人乙○○
          應係因被打始簽發票面金額十五萬元、二百萬元之本票各一張予被告，及
          於簽發本票後其行動自由遭限制一情，應堪認定，是被告辯稱乙○○自願
          簽發本票、未剝奪乙○○行動自由云云，不足採信。
    （二）被告雖辯以伊只有用水管打證人乙○○云云，然按證人即看診醫師陳維德
          於偵查中證述：「（問：依被害人傷口情形可否確認是何種器物所致？）
          應是鈍器。」、「（問：橡皮管可能造成大部分擦傷情形？）應是鈍器傷
          較有可能。」等語（見偵查卷第一六八頁），復於本院審理時證述：「（
          問：在偵訊你說是鈍器傷較有可能，這是何意？）我是指像木棒、球棒相
          對比較硬的東西，要造成骨折，也是要比較大的衝擊力及擠壓。」等語明
          確，且證人甲○○於警詢中證述：「‧‧‧只聽到裡面有人（指乙○○、
          被告）在吵架，並前往勸架，將鐵棒拿走，告知大家都是朋友好好講，不
          要這樣。」等語，及於本院審理時證述：「‧‧‧我進去看到有鐵管，我
          問是不是在吵架，他們說沒有，我就把鐵管拿走。」等語，參以證人莊岳
          璉受有如事實欄所載之傷害，足認證人乙○○之傷勢應係鐵棒造成，是被
          告上揭所辯，顯係事後卸責之詞，不足為採。至證人甲○○雖於偵查中證
          述被告與乙○○在爭吵，伊有看到被告用『塑膠管』打乙○○云云，然證
          人甲○○於本院審理時則改稱沒有看到被告與證人乙○○有爭吵云云，質
          之證人甲○○於偵、審中之證詞前後不一，且與警詢中所述不符，而被告
          之傷勢應非水管造成，已如前述，堪認證人甲○○於偵、審中之證詞，顯
          係迴護被告之詞，諉不足採，附此敘明。
    縱上，本件事證明確，被告犯行堪予認定，應依法論科。
二、核被告丙○○所為，係犯刑法第三百零二條第一項剝奪他人行動自由罪及第三百
    零四條第一項之強制罪。公訴人認被告所為係犯刑法第三百三十條第一項之加重
    強盜罪云云，尚有未洽（理由詳後述三），惟其起訴之犯罪事實，與本院認定之
    基本社會事實相同，爰依法變更起訴法條。被告二人所犯上開二罪間，有方法、
    目的之牽連關係，為牽連犯，應依刑法第五十五條規定，從一重之剝奪他人行動
    自由罪處斷。又被告曾有如事實欄所載之犯行及執行情形，有台灣桃園地方法院
    檢察署刑案資料查註紀錄表、台灣高等法院被告全國前案紀錄表各一份在卷可按
    ，其於五年內再犯本案有期徒刑以上之罪，為累犯，應依法加重其刑。爰審酌被
    告犯罪之動機及目的係為向被害人討債而以強暴方式使告訴人行無義務之事及妨
    害其行動自由，犯罪手段屬暴力型、犯罪後對被害人所造成之危害及被告否認犯
    行之態度等一切情狀，爰量處如主文所示之刑，以示懲儆。至未扣案之鐵棒一支
    ，被告否認持鐵棒毆打被害人乙○○，是無證據證明鐵棒為被告所有，爰不為沒
    收之諭知，附此敘明。
三、公訴意旨另以：被告丙○○基於意圖為自己不法所有之強盜犯意，於右揭時、地
    ，強將被害人乙○○留在房間，剝奪被害人乙○○之行動自由，復以前揭毆打告
    訴人乙○○身體之強暴方式，逼迫被害人乙○○簽發票面金額十五萬元之本票二
    張及二百萬元、六百萬元之本票各一張，被害人乙○○因而不能抗拒而如數簽發
    四張本票交付予被告。此外，另亦強命被害人乙○○簽下自白書六張。因認被告
    涉犯刑法第三百三十條第一項加重強盜罪。經查：
    （一）本件公訴人認被告涉有前開犯行，係以被害人乙○○之指訴、證人丁○○
          、甲○○、戊○○之證詞及台北縣立三重醫院診斷證明書、照片四張為其
          主要之論據。按犯罪事實應依證據認定之，無證據不得認定其犯罪事實，
          刑事訴訟法第一百五十四條第二項定有明文。次按，告訴人之告訴，本以
          使被告受刑事訴追為目的，故其陳述是否與事實相符，自應調查其他證據
          ，以資審認，茍其所為攻擊之詞，尚有瑕疵，則在此瑕疵未予究明以前，
          即不能據採為斷罪之基礎，此亦有最高法院六十九年台上字第一五三一號
          判例意旨參照。
    （二）訊據被告堅決否認涉有公訴人所指之強盜犯行，辯稱：伊為被害人乙○○
          支出生活雜支費、仲介費、投資公司之資金、當鋪贖車等費用，且被害人
          於九十一年五月十一日盜領伊存款二萬九千元，故伊與被害人乙○○間有
          債務糾紛，當天被害人乙○○只有簽發十五萬元、二百萬元本票各一張，
          用以擔保積欠伊的債務（含利息），並非簽四張本票等語。
    （三）查被告於九十年五月三日持珠寶至桃園縣大溪鎮○○路一六五號「運豐當
          鋪」典當十五萬元，並於同年月三日至台北市○○○路○段一四九號「長
          賀當鋪」，以七萬六千三百元之代價將被害人乙○○所有之車牌號碼九Ｌ
          —二九三一號自用小客車贖回，又被害人乙○○曾於九十年五月十一日，
          持被告之金融卡提領被告設於合作金庫之帳戶（帳號：00000000
          00000號）內之存款合計二萬九千元，另被害人乙○○於八十八年九
          月三十日同意出資一百萬元成立公司，由被告先代為墊付，及被告自八十
          八年九月間起至九十年三月間止，為被害人支出小孩學費、賓館費、電話
          費、機車租金、申請土地謄本費用、上揭自用小客車頭期款等費用，以上
          合計一百九十一萬零四百零四元等情，業據被告於警詢、偵查及本院審理
          時供述明確，且為被害人乙○○於本院審理時坦認在卷，並有運豐當鋪當
          票、長賀當鋪當票、被告設於合作金庫銀行於九十年五月十一日之交易明
          細資料、合作金庫匯款回條聯、合作金庫存款憑條、契約書、支出明細資
          料等影本附卷足憑，從而，被害人乙○○積欠被告約二百零二萬元，如再
          加計利息計算，則被害人簽發十五萬元、二百萬元本票各一張予被告，就
          簽發之金額而言大致吻合，是被告對被害人所施傷害等強暴行為而使告訴
          人簽發票面金額十五萬元、二百萬元本票各一張，並非出於意圖為自己不
          法所有之犯意為之，是被告所為顯與強盜犯行之主觀構成要件不符，從而
          ，被告辯稱伊無意圖為自己不法所有之犯意等語，應可採信。
    （四）又被害人雖指述於案發當天簽發票面金額十五萬元之本票二張、二百萬元
          、六百萬元之本票各一張、自白書六張云云，然本件僅扣得十五萬元、二
          百萬元本票各一張，並未扣得另一張十五萬元、六百萬元本票及自白書六
          張，是被害人指訴是否屬實，即有可疑。查證人戊○○於偵查中陳稱有看
          到乙○○簽了三張本票，金額不清楚等語，復於本院審理時證述：「當時
          我上去時，是看到一張本票在桌上，另外二張是在被告的抽屜裡面，那是
          被告拿給我看的，也都是乙○○簽發的。金額我都不記得。」等語，是告
          訴人乙○○究竟簽發幾張本票予被告及有無簽寫自白書六紙一節，尚乏證
          據證明之。再佐以被害人於警詢、偵查迄本院審理時均陳稱伊沒有盜領被
          告存款二萬九千元，是被告要伊去領款用來繳納汽車貸款云云，然觀之卷
          附被告設於合作金庫帳戶（帳號：0000000000000號）之提
          存款明細資料，可知該帳戶於九十年五月十一日共被提領三次，金額分為
          五千零七元、二萬元零七元、四千零七元（其中七元均為手續費），且均
          係不同處被提領，按理果被告同意被害人乙○○領款去繳納汽車貸款，何
          以被害人分三次、三不同處所提領？顯不合常理，況被害人於警詢、偵查
          中均表示與被告間沒有債務糾紛，僅委託被告為其仲介土地買賣、借款云
          云，未曾提及被告曾經為其代墊出資一百萬元成立公司、至長賀當鋪贖車
          等費用，直至本院審理時提示長賀當鋪當票、契約書時，被害人始坦承上
          情，復觀之被告於偵查中提出之其為被害人支出之明細資料一紙，其上有
          被害人之簽名及簽立日期為九十年四月十一日，足認該支出明細資料並非
          是本件案發當天所簽立，且被害人於本院審理時亦證述其於支出明細資料
          上之簽名出於自願，從而，勾稽上揭情形，足認被害人與被告間顯有債務
          糾紛，被害人所述關於無債務糾紛部分顯係避重就輕之詞，是其指述即有
          瑕疵，則被害人是否尚有簽發另一張十五萬元、六百萬元本票及自白書六
          張，尚無補強證據證明被害人指述為真實，自難遽採。
    （五）雖被害人指訴被告持電擊棒、鐵棒，對之電擊並毆打，伊受不了即簽下四
          張本票云云，然按證人陳維德於偵查中證述：「（問：被害人就診時有說
          是被電擊嗎？）他有提頭被撞到後，有昏了二次。造成昏倒的原因有可能
          是頭部外傷或其他原因，他病歷沒記載，所以現也無法確認。」、「‧‧
          ‧‧，我無法確認他是否有說被電擊棒電擊的情形。但據他所稱有昏了二
          次，是否有受電擊我也無法確認‧‧‧」等語，且觀之被害人診斷證明書
          ，可知被害人乙○○所受之傷害為擦傷、挫傷、瘀傷，無法判斷是否電擊
          造成，且電擊棒亦未扣案，是本案亦乏積極證據證明被告有持電擊棒電擊
          被害人。
    綜上，本件並無積極證據足證被告有強盜犯行，公訴人認被告此部分涉犯強盜罪
    即有未合。
四、另公訴意旨復以：被告丙○○基於意圖為自己不法所有之犯意，於九十年五月十
    八日晚上八時許，命被害人乙○○即時處理一張十五萬元本票之「債務」，恫稱
    至少須拿出現金五萬元，否則不願讓其離去，要找人帶他去山上「郊遊」，因認
    被告涉有犯刑法第三百四十六條第三項、第一項恐嚇取財未遂罪。按犯罪事實應
    依證據認定之，無證據不得認定其犯罪事實，又不能證明被告犯罪者，應諭知無
    罪之判決，刑事訴訟法第一百五十四條第二項、第三百零一條第一項分別定有明
    文。所謂認定犯罪事實之證據，係指足以認定被告確有犯罪行為之積極證據而言
    ，又事實之認定，應憑證據，如未能發現相當證據，或證據不足以證明，自不能
    以推測或擬制之方法，為裁判基礎，最高法院二十九年上字第三一○五號判例、
    四十年臺上字第八六號判例，明揭此旨。又告訴人之告訴，係以使被告受刑事訴
    追為目的，是其陳述是否與事實相符，仍應調查其他證據以資審認，最高法院五
    十二年臺上字第一三○○號判例意旨，可資參照。本件公訴人認被告涉有恐嚇取
    財未遂之犯行，係以被害人乙○○之指訴為其主要論據。訊據被告堅決否認涉有
    公訴人所指之恐嚇取財未遂之犯行，辯稱：伊沒有向被害人恐嚇未籌出五萬現金
    ，要找人帶他去山上「郊遊」等語。經查：被告與被害人確有約二百零二萬元之
    債務糾紛，已如前述，是被告要求被害人先籌出現金五萬元一節，尚難認被告主
    觀上有不法所有之意圖。次按證人甲○○、戊○○於警詢、偵查迄本院審理時，
    均證述未聽到被告向被害人恫稱要找人帶被害人去山上「郊遊」等語，且證人丁○○於偵查中之證詞亦未提及被告有告以上情，復於本院審理時證述：「（問：
    被告有無向你說若是你籌不到錢會如何？）不記得。」等語，再者被害人之指訴
    本以使被告受刑事訴追為目的，自難憑被害人乙○○之單一指訴即採為被告涉有
    恐嚇取財未遂罪之證明，此外復查無其他積極證據證明被告確有公訴人所指恐嚇
    取財未遂之犯行，惟公訴意旨認此部分與前揭論罪科刑之剝奪他人行動自由罪、
    強制罪間有方法、目的之牽連關係，屬裁判上之一罪，爰不另為無罪之諭知。
據上論斷，應依刑事訴訟法第二百九十九條第一項前段、第三百條，刑法第三百零二
條第一項、第三百零四條第一項、第五十五條、第四十七條，罰金罰鍰提高標準條例
第一條前段，判決如主文。
本案經檢察官黃重鋼到庭執行職務。
中      華      民      國    九十三    年     七       月    二十      日
                              臺灣桃園地方法院刑事第一庭
                                  審判長法  官  吳  爭  奇
                                        法  官  胡  芷  瑜
                                        法  官  黃  梅  淑
右正本證明與原本無異。
如不服本判決，應於判決送達後十日內向本院提出上訴狀( 應附繕本 )，上訴於臺灣
高等法院。
                                        書記官  魏  里  安
中      華      民      國    九十三    年     七       月    二十      日
附錄本案論罪科刑法條：
中華民國刑法第三百零二條第一項規定：
私行拘禁或以其他非法方法，剝奪人之行動自由者，處五年以下有期徒刑、拘役或三
百元以下罰金。
中華民國刑法第三百零四條第一項規定：
以強暴、脅迫使人行無義務之事或妨害人行使權利者，處三年以下有期徒刑、拘役或
三百元以下罰金。
